臺灣彰化地方法院刑事判決　　　　　　　94年度交易字第82號
公　訴　人　臺灣彰化地方法院檢察署檢察官
被　　　告　丙○○
上列被告因過失傷害案件，經檢察官提起公訴（九十四年度調偵
字第八五號），本院判決如下：
    主  文
丙○○因過失傷害人致重傷，處有期徒刑柒月。
    事  實
一、丙○○明知輪式挖土機為非屬汽車範圍之動力機械，因行駛
    於道路時視線右側易為機器手臂所擋住，對於道路交通安全
    產生危害，故若於必須行駛於道路時，應先向公路監理機關
    申請核發臨時通行證，憑證行駛。竟未經申請，即於民國九
    十三年八月十二日上午十時三十分許，駕駛輪式挖土機，沿
    彰化縣二林鎮○○路由南往北行駛，途經萬原路與太平路交
    岔路口時，欲右轉太平路行駛，本應注意車前狀況，並隨時
    採取必要之安全措施，且當時天候為晴，有日間自然光線照
    明，為乾燥、無障礙物或缺陷之柏油路面，視距良好，並無
    不能注意之情形，竟因視線右側遭機器手臂所擋住，而疏未
    注意甲○○騎乘車牌號碼：ＥＹＺ—九五九號輕型機車（當
    時未懸掛車牌）搭載乙○○，在該處路口東南側之太平路旁
    逆向停等紅燈，即貿然右轉，致前開挖土機右前車輪及擋泥
    板撞及前開機車並壓過甲○○之右腳，因而使甲○○及乙○○人車倒地，甲○○因此受有右股骨、右脛骨、右肱骨骨折
    ，併術後傷口感染而右膝上截肢之重傷害，乙○○受有頭皮
    開放性傷口、右腿挫傷之傷害。又丙○○於肇事後，在未經
    有偵查犯罪職權機關或公務員發覺其為犯人前，即打電話報
    警，並向到場處理之彰化縣警察局二林分局員警主動陳明其
    為肇事者而自首，進而接受裁判。
二、案經被害人甲○○、乙○○訴由彰化縣警察局二林分局報告
    臺灣彰化地方法院檢察署檢察官偵查起訴。
    理  由
一、訊據被告丙○○對於在上開時、地駕駛輪式挖土機撞及告訴
    人甲○○及其所騎乘之機車，因而使告訴人甲○○及乙○○
    人車倒地而受傷等情坦承不諱，惟辯稱：本件車禍之發生，
    是因為告訴人甲○○無照駕車及跨越雙黃線逆向行駛侵入路
    口所致，伊當時時速僅有十餘公里，且已盡到相當注意，仍
    無法閃避，應有信賴原則之適用，故請為無罪之諭知云云。
    經查：
（一）被告上開犯罪事實，迭據證人即告訴人甲○○、乙○○於
      警、偵訊中及本院審理時證述甚詳，且有彰化縣警察局道
      路交通事故現場圖、道路交通事故調查報告表、事故現場
      照片九幀及財團法人彰化基督教醫院出具之診斷書二紙等
      附卷可稽，又依上揭告訴人甲○○之診斷書所示，告訴人
      甲○○於本件車禍後，同日送財團法人彰化基督教醫院急
      診，因受有右股骨、右脛骨、右肱骨骨折等傷害，而行清
      創及外固定手術，後因傷口感染而行右膝上截肢，顯然告
      訴人甲○○因本件車禍致其一肢之機能毀敗，其所受傷害
      係屬於刑法第十條第四項第四款所定之重傷害，合先敘明
      。
（二）依卷附事故現場照片顯示，告訴人甲○○所騎乘之ＥＹＺ
      —九五九號輕型機車並無發生猛力衝撞之損毀情形，地面
      亦無刮地痕，僅於該機車右側有輕微擦撞痕跡，且有碎肉
      殘留於其上，參以證人甲○○及乙○○一再證述渠等當時
      係於該交岔路口東南側之太平路旁逆向停等紅燈時，遭被
      告所駕駛之輪式挖土機擦撞等情明確，是以告訴人甲○○
      所騎乘之機車應係於靜止之狀態下，遭被告所駕駛之輪式
      挖土機所擦撞之情，應足堪認定。
（三）再徵諸前揭彰化縣警察局道路交通事故現場圖、道路交通
      事故調查報告表及事故現場照片所示，被告於案發當時駕
      駛輪式挖土機，沿彰化縣二林鎮○○路由南往北行駛，在
      萬原路與太平路交岔路口右轉時，其右側並無障礙物，參
      以被告自承其右轉時並未看到告訴人之機車，及其駕駛該
      輪式挖土機時右側視線易遭機械手臂遮蔽等語，顯見被告
      當時之右側視線應為該輪式挖土機之機械手臂所遮蔽，因
      而未發現告訴人甲○○及乙○○當時於該處停等紅綠燈。
（四）按「汽車行駛時，駕駛人應注意車前狀況及兩車併行之間
      隔，並隨時採取必要之安全措施」、「非屬汽車範圍必須
      行駛於道路之動力機械，應比照第八十條之規定，向公路
      監理機關申請核發臨時通行證，憑證行駛」，道路交通安
      全規則第八十三條第一項、第九十四條第三項分別定有明
      文，被告駕駛輪式挖土機自應注意上開規定。而依卷附道
      路交通事故調查報告表所載，當時天候為晴，有日間自然
      光線照明，為乾燥、無障礙物或缺陷之柏油路面，視距良
      好，並無不能注意之情形，竟疏未注意，貿然於未申請臨
      時通行證之情形下，即駕駛該輪式挖土機於道路上行駛，
      且忽視其右側視線遭遮蔽之事實即率爾於該路口右轉，因
      而肇事致告訴人甲○○及乙○○受傷，其有過失甚明。且
      被告之過失行為與告訴人甲○○及乙○○所受之傷害間，
      自具有相當因果關係。
（五）再按「參與交通之人，除應依道路交通安全規則為一般之
      注意外，尚有依實際情況而異之特別注意義務。雖駕駛人
      應可信賴其他參與交通之對方，亦能遵守交通規則，同時
      為必要之注意，謹慎採取適當之行動，而對於不可知之對
      方違規行為並無預防之義務。然因對方違規行為所導致之
      危險，若屬已可預見，且依法律、契約、習慣、法理及日
      常生活經驗等，在不超越社會相當性之範圍應有注意之義
      務者，自仍有以一定之行為避免結果發生之義務。因此，
      關於他人之違規事實已極明顯，同時有充分之時間可採取
      適當之措施以避免發生交通事故之結果時，即不得以信賴
      他方定能遵守交通規則，以免除自己之責任。」最高法院
      七十二年台上字第五二五八號判決可資參照。本件告訴人
      甲○○騎乘機車於有號誌之交岔路口逆向停等紅綠燈，固
      然亦違反道路交通安全規則而同有過失甚明，惟參諸該路
      口並無障礙物，被告駕駛該輪式挖土機時速又僅有十餘公
      里等情，依照一般生活經驗，顯然被告應有相當之時間與
      機會能採取適當之必要措施以避免本件事故之發生，然被
      告竟忽視其右側視線遭機械手臂遮蔽之事實，未更進一步
      確認右側之狀態，即貿然右轉，因而撞及證人甲○○及乙○○，其有過失已如前述，當然亦不得以信賴他方定能遵
      守交通規則，以免除自己之責任，故其主張得依信賴原則
      免除責任云云，自不足採。
（六）綜上所述，本件事證已臻明確，被告所辯無非卸責之詞，
      委無足採，其犯行已堪認定，應依法論科。
二、核被告丙○○所為，係犯刑法第二百八十四條第一項前段之
    過失傷害罪及同條項後段之過失致重傷罪。被告以一過失行
    為，致被害人甲○○受重傷、被害人乙○○受普通傷害，觸
    犯數罪名，為同種想像競合犯，應從一重之過失致重傷罪處
    斷。被告於肇事後，於未經有偵查犯罪職權機關或公務員發
    覺其為犯人前，即向到場處理之彰化縣警察局二林分局員警
    陳明其為肇事者而自首，進而接受裁判，有彰化縣警察局道
    路交通事故肇事人自首情形紀錄表一紙在卷可佐，核與自首
    之要件相當，應依刑法第六十二條前段規定減輕其刑。爰審
    酌被告尚無不良素行，其犯後猶飾詞卸責、態度不佳，本件
    事故之發生告訴人甲○○同有過失，告訴人所受傷害嚴重及
    其肇事後迄今仍未與告訴人達成民事和解、賠償損害等一切
    情狀，量處如主文所示之刑，以示懲儆。
據上論斷，應依刑事訴訟法第二百九十九條第一項前段，刑法第
二百八十四條第一項、第五十五條、第六十二條前段，罰金罰鍰
提高標準條例第一條前段，判決如主文。
本件經檢察官郭緯中到庭執行職務。
中　　華　　民　　國　　94　　年　　9 　　月　　27　　日
                        臺灣彰化地方法院交通法庭
                            審判長法官  李進清
                            法      官  王昌鑫
                            法      官  紀佳良
以上正本證明與原本無異。
如不服本判決，應於判決送達後十日內，向本院提出上訴狀（須
附繕本）。
告訴人或被害人對於判決如有不服具備理由請求檢察官上訴者，
其上訴期間之計算係以檢察官收受判決正本之日期為準。
中　　華　　民　　國　　94　　年　　9 　　月　　27　　日
                            書  記  官  陳錫威
附錄本案論罪科刑法條：
中華民國刑法第284條
因過失傷害人者，處 6 月以下有期徒刑、拘役或 500 元以下罰
金，致重傷者，處1年以下有期徒刑、拘役或500元以下罰金。
